【裁判字號】    91,訴,749
【裁判日期】    920121
【裁判案由】    毒品危害防制條例
【裁判全文】
臺灣高雄地方法院刑事判決                          九十一年度訴字第七四九號
    公  訴  人  臺灣高雄地方法院檢察署檢察官
    被      告  丙○○○  女  .
                甲○○    男  .
右列被告等因違反毒品危害防制條例案件，經檢察官提起公訴（九十年度偵字第一四
五三七號及九十一年度偵字第一五九二號），本院判決如左：
    主  文
丙○○○、甲○○均無罪。
    理  由
一、公訴意旨略以：被告丙○○○與甲○○為男女朋友關係，二人分別以化名崔麗雯
    、何志航夾帶第一級毒品海洛因與第二級毒品安非他命自中國大陸攜帶入境，並
  且販售上開毒品牟利，於民國八十七年七月十四日，經高雄縣警察局接獲線報，
    持本署搜索票至高雄縣鳥松鄉○○路八十一之一號三樓之一，當場查獲被告丙○○○與甲○○二人分別持崔麗雯、何志航偽造、變造證件冒名應訊，並且二人以
    新台幣（下同）一百一十萬元企圖向員警行賄（二人涉嫌偽造文書與行賄罪嫌部
    分，業經本署起訴，另被告甲○○涉嫌販賣毒品部分業經本署以八十七年偵字第
    一六二一五號為不起訴處分。被告丙○○○涉嫌販賣毒品部分另經不起訴處分）
    。嗣於被告甲○○所有之車號ＹＰ—８８６６號自用小客車內查扣第一級毒品海
    洛因零點五公克，復於八十七年七月十七日由本署指揮偵辦，繼續於高雄縣鳥松
    鄉○○路八十一之一號三樓之一被告丙○○○、甲○○住處查獲第一級毒品海洛
    因毛重五十五點五公克（分別為粉狀及塊狀）、第二級毒品安非他命六點七公克
    ，再由被告甲○○於同年月二十日帶同警方前往桃園縣蘆竹鄉○○路二十五號二
    十一樓之十二人租屋處內查扣第二級毒品安非他命零點二公克。被告丙○○○與
    甲○○上開毒品除供自己吸食外，另於查獲前八十七年間某日，連續在被告丙○○○、甲○○租屋處共同無償轉讓第二級毒品安非他命予乙○○吸用共三次，因
    認被告二人涉犯毒品危害防制條例第八條第二項之轉讓第二級毒品罪嫌等云。
二、按犯罪事實應依證據認定之，無證據不得推定其犯罪事實；又不能證明被告犯罪
    ，應諭知無罪之判決。刑事訴訟法第一百五十四條及第三百零一條分別定有明文
    。又按刑事訴訟法上所謂認定犯罪事實之證據，係指足以認定被告確有犯罪行為
    之積極證據而言，如未能發現相當證據或證據不足以證明，自不能以推測或擬制
    之方法，以為裁判基礎（最高法院二十九年度上字第三一五號及四十年度台上
    字第八十六號分別著有判例可資參照）。而認定不利於被告之事實，須依積極證
    據，苟積極證據不足為不利被告之認定時，即應為有利於被告之認定，更不必有
    何有利之證據；又認定犯罪事實所憑之證據，雖不以直接證據為限，間接證據亦
    包括在內，然而無論直接證據或間接證據，其為訴訟上之證明，須於通常一般之
    人均不致有所懷疑，而得確信其為真實之程度者，始得據為有罪之認定，倘其證
    明尚未達到此一程度，而有合理之懷疑存在而無從使事實審法院得有罪之確信時
    ，即應由法院為諭知被告無罪之判決（最高法院三十年度上字第八一六號及七十
    六年度台上字第四九八六號亦分別著有判例可資參照）。亦即若證據資料在經驗
    科學上或論理法則上尚有對被告較為有利之存疑，而無從依其他客觀方法排除此
    項合理之可疑，即不得以此資料作為斷罪之基礎，且刑事訴訟制度受「倘有懷疑
    ，即從被告之利益為解釋」、「被告應被推定為無罪」之原則所支配，故得為訴
    訟上之證明者，無論為直接或間接證據，須客觀上於一般人均不致有所懷疑而達
    於確信之程度者，始可據為有罪之認定，倘其證明尚未達於「確信」之程度，而
    有合理可疑存在時，即難據以為被告不利認定，換言之，在法律判斷上，即不能
    為被告有罪之認定。
三、訊據被告丙○○○、甲○○均堅詞否認有何無償轉讓第二級毒品安非他命予證人
    乙○○之犯行，被告丙○○○辯稱：我沒有提供毒品給乙○○過，乙○○雖與我
    是結識多年之好友，卻違背仁義道德，引誘我的父親並同居，經友人告知後，我
    不滿乙○○與我父親交往，於八十六年六、七月間，憤而偕同丁○○及其男友、
    甲○○前去找乙○○及其丈夫討回公道，當時乙○○一再否認與我父親不清白之
    關係，我一時氣憤，便與乙○○發生衝突並打了她，為此乙○○始終懷恨在心，
    挾怨報復而故意陷害，而發生衝突後，就不曾見過面，八十六年中我被通緝，怎
    可能於八十七年還提供毒品給乙○○吸食等語；被告甲○○則以：我沒有提供毒
    品給乙○○吸食，是因為槍砲案沒有提供警察槍枝，所以警員就叫乙○○咬我們
    ，乙○○於警訊稱曾在我與丙○○○租屋處吸食毒品，實為不實之供詞，當時我
    們在通緝中，乙○○並不知我們的租屋之處，怎麼可能提供毒品給她，況且乙○○與丙○○○素有仇怨等語置辯。
四、本件公訴人認被告二人涉犯毒品危害防制條例第八條第二項之轉讓第二級毒品之
    犯行，無非係以（一）上開連續轉讓第二級毒品安非他命予乙○○之犯罪事實，
    除據證人乙○○於八十七年七月二十二日警訊中證稱：甲○○和甲○○有提供約
    三次左右的毒品給我吸食，毒品是丙○○○提供，甲○○負責販賣（詳卷附之警
    訊筆錄）。另於本署偵查中證稱：丙○○○是提供安非他命給我吸食，安非他命
    如果放在桌上，我去吸食，她沒有制止我，都是在他們（指丙○○○與甲○○）
    租屋處，三人一起吸食安非他命，沒有向我收錢，因為量很少，只有二、三次而
    已（詳本署九十年十二月二十日偵訊筆錄）。參以證人乙○○前後證述期間雖相
    詎三年以上，然供述之情節仍屬一致，顯非虛構。（二）訊據被告丙○○○於本
    署偵查中雖否認上開轉讓毒品一情，然被告甲○○於本署偵查中供稱：我們在吸
    食時，乙○○來找我們，我們會給她吸食，大約三次左右，（檢察官問：丙○○○有無同意？），甲○○答稱：反正藥（指毒品）在桌上，也沒有向她拿錢等語
    。（詳卷本署九十年十二月十八日偵訊筆錄）。衡諸常情，被告甲○○斷無為不
    利於己之陳述而虛構事實之必要，且以被告甲○○與丙○○○為男女朋關係，並
    無仇隙，於供詞中所述均與證人乙○○所證述之次數及方式相符，是可見被告甲○○與證人乙○○之供詞應堪採信。末以，被告甲○○供稱：扣案之毒品為丙○○○與我共有（詳見八十七年七月十七日警訊筆錄），是若無償轉讓乙○○吸用
    一情，未經丙○○○事前同意，如何可能丙○○○、甲○○、乙○○三人一起吸
    食，卻未遭丙○○○制止？綜上亦足徵被告丙○○○所辯顯屬卸責之詞，要無足
    採。（三）次查，參以被告丙○○○、甲○○住處查獲第一級毒品海洛因毛重五
    十五點五公克（分別為粉狀及塊狀）、第二級毒品安非他命六點七公克，再由被
    告甲○○於同年月二十日帶同警方前往桃園縣蘆竹鄉○○路二十五號二十一樓之
    十該二人租屋處內查扣第二級毒品安非他命零點二公克。前開毒品分別屬於第一
    級毒品海洛因、第二級毒品安非他命，此均有法務部調查局、高雄醫學院附設中
    和紀念醫院檢驗報告共四紙在卷可憑，是被告丙○○○與甲○○共同連續轉讓第
    二級毒品安非他命之事實應堪認定，為其主要論據。經查：
  (一)被告甲○○前於八十七年七月二十八日警訊中供稱：我約提供三次毒品海洛因給
    乙○○吸食，我們都是在汽車旅館內吸食等云（參見警一卷第十七頁正面）；嗣
    於九十年十二月十八日偵查中供以：〔是否曾經交海洛因與安非他命給乙○○吸
    食？〕我們在吸食時，乙○○來，我們會給他吸，大約三次左右；〔提供藥給乙○○使用，黃燕珍有無同意？〕反正藥在桌上，也沒有向他拿錢等云（參見九十
    年度偵字第一四五三七號偵查卷第四二、四三頁反面），再於本院審理中以前揭
    情詞置辯。是以公訴人於偵查中顯未對被告甲○○提供予證人乙○○之毒品究為
    「海洛因」或「安非他命」或「二者均有」及轉讓毒品時間及地點，加以訊問明
    確，而採信證人乙○○所述遽認被告甲○○係於八十七年間某日在其租屋處轉讓
    第二級毒品安非他命予證人乙○○施用一節。惟經對照被告甲○○上開警訊及偵
    查中之供詞，其究竟係在何時、何地、提供何種毒品予證人乙○○，顯然矛盾不
    一，模糊不明，已有瑕疵可指，自難驟認被告甲○○於偵查中之自白而為其不利
    之認定。
  (二)另證人乙○○於八十七年七月二十二日警訊中證稱：〔甲○○、丙○○○等二人
    有無提供毒品給你吸食？〕有，提供約三次左右；〔甲○○、丙○○○的毒品都
    販賣給何人吸食？〕販毒品是由丙○○○提供毒品，甲○○負責販賣毒品，賣給
    何人我不知道等云（參見警一卷第三三頁正面、反面）；嗣於九十年十二月二十
    日偵查中則證稱：〔丙○○○是否曾經給你毒品吸食？〕是安非他命，不是海洛
    因，因海洛因很難戒掉，所以安非他命如果放在桌上我去吸他沒有制止我，都是
    在他們租屋處三人一起吸安非他命，沒有注意到他們有無吸海洛因；〔為何警訊
    中指證甲○○、丙○○○販賣海洛因？〕警察問我，我說不知道，而且我沒有看
    筆錄就簽名了；〔崔、陳二人給你吸食的安非他命有無向你收錢？〕沒有，因為
    量很少，只有二、三次而已等云（參見九十年度偵字第一四五三七號偵查卷第四
    八頁反面、第四九頁正面），是以對照證人乙○○於警訊及偵查中就被告二人究
    竟有無販賣海洛因一節，前後證述矛盾不一，已生疑義？則其於警訊及偵查中所
    指被告二人提供安非他命予其吸食一情，是否可據以憑採，更生疑義？雖證人乙○○於九十一年四月十五日本院審理中證稱：我與被告二人有一起吃過三次安非
    他命，因為是朋友關係，他們才沒有跟我收錢，免費讓我吸用等云（參見本院卷
    第七六—七七頁）；然其嗣後於九十一年十月十六日本院審理中則改以：我有跟
    檢察官講過，沒有與被告二人一起吃過毒品，只有過去找他們聊天時，吃我自己
    帶去的毒品，他們吃自己的毒品等云（參見本院卷第一七一—一七二頁），益徵
    證人乙○○於上開歷次警訊及偵審中所為之證述，顯然互相矛盾而有瑕疵。參以
    證人丁○○於本院審理中證述：我與丙○○○是高所的同學，假釋後有聯絡，乙○○也是我的同學，大家那時感情不錯，假釋後，有天黃燕珍向我表示，乙○○
    與她父親同居，我表示乙○○已結婚有孩子，不可能發生這種事，黃燕珍表示是
    真的，我就表示去找乙○○至蚵潭來對質，大家聊得不愉快，黃燕珍就生氣打乙○○，乙○○的先生也有在場，乙○○也有回手，我有去勸阻，乙○○一直否認
    等語（參見本院卷第一五四頁）；證人乙○○於本院審理中亦自承：黃燕珍有動
    手打過我，她聽說我與她父親有染，所以就動手打我等語（參見本院卷第一七二
    頁），均與被告丙○○○前開此部分所辯大致相符，顯見被告丙○○○與證人乙○○確實發生過衝突而互有不快，衡情以論，雙方因此產生仇恨怨隙之過節，並
    非不可能，且證人乙○○於歷次警訊及偵審中所述不僅前後矛盾不一，忽而為不
    利被告二人之證詞，忽而為有利被告二人之證詞，則被告二人前開所辯證人乙○○係挾怨而為不利被告之證詞一情，尚非無憑，是以證人乙○○於歷次警訊及偵
    審中所述既有諸多瑕疵已如前所述，揆諸首開判例意旨及說明，證人乙○○所為
    不利之證述，已不足採為不利被告二人認定之依據。
  (三)至法務部調查局、高雄醫學院附設中和紀念醫院檢驗報告四紙，均僅能證明在被
    告丙○○○、甲○○住處所查獲之物確為第一級毒品海洛因、第二級毒品安非他
    命，及被告甲○○於八十七年七月二十日帶同警方前往桃園縣蘆竹鄉○○路二十
    五號二十一樓之十該二人租屋處內所查扣之物品確為第二級毒品安非他命等情，
    而無從據以推論被告二人有何轉讓第二級毒品安非他命予證人乙○○之犯行，是
    以公訴意旨此部分所認，亦有未合而無足採信。
  (四)綜上所述，尚難僅以被告甲○○於偵查中模糊不明確及與其於警訊中前後矛盾不
    一之自白，及證人乙○○於警訊及歷次偵審中前後矛盾不一且有嚴重瑕疪之證詞
    ，據以採為不利被告二人認定之證據，且本件亦乏明確之積極證據足證被告二人
    確有轉讓第二級毒品安非他命予證人乙○○之犯行，依刑事訴訟制度「倘有懷疑
    ，即從被告之利益為解釋」、「被告應被推定為無罪」之原則，即難據以為不利
    被告二人之認定。此外，復查無其他積極證據足資證明被告二人確有公訴人此部
    分所指之犯行，被告二人之犯行尚屬無法證明，揆諸首揭法條及判例意旨，均應
    為無罪之諭知，以昭審慎。
據上論斷，應依刑事訴訟法第三百零一條第一項，判決如主文。
本案經檢察官黃彩秀到庭執行職務。
中      華      民      國    九十二    年      一      月    二十一    日
                                臺灣高雄地方法院刑事第五庭
                                  審判長法  官  吳  永  宋
                                        法  官  張  茹  棻
                                        法  官  林  家  賢
右正本證明與原本無異。
如不服本判決，應於判決送達後十日內，向本院提出上訴狀。
                                        書記官  許  雅  惠
中      華      民      國    九十二    年      一      月    二十一    日


司法院資訊處製作；財團法人民間司法改革基金會備份。
